【裁判字號】    92,交聲,275
【裁判日期】    920729
【裁判案由】    聲明異議
【裁判全文】
臺灣高雄地方法院交通事件刑事裁定                九十二年度交聲字第二七五號
    原處分機關  交通部公路總局高雄區監理所
    異  議  人  舜聖交通企業股份有限公司
    即受處分人                .
    代  表  人  張寅舜
右受處分人因違反道路交通管理處罰條例案件，對於交通部公路總局高雄區監理所九
十二年六月十一日所為之處分（原處分：高監自字第裁八○－Ｚ00000000號
），聲明異議，本院裁定如左：
    主  文
原處分撤銷。
舜聖交通企業股份有限公司汽車駕駛人裝用測速雷達感應器，應歸責於汽車所有人，
處罰鍰新台幣壹仟捌佰元，測速雷達器沒入之，車牌號碼ＪＥ－九七○號之營業大貨
曳引車牌照吊扣壹個月，並記汽車違規記錄壹次。
    理  由
一、聲明異議意旨略以：異議人舜聖交通企業股份有限公司所有之車牌號碼ＪＥ－九
    七○號營業大貨曳引車，經異議人公司所僱用之駕駛人辜顯斌於民國九十二年五
    月六日四時三十五分許，在國道一號高速公路南下一百九十九公里處，為內政部
    警政署國道公路警察局第三警察隊員林分隊警員陳宏銘以「裝置雷達測速感應器
    （使用中）」為由，而有違反道路交通管理處罰條例第四十條之規定掣單舉發，
    惟該測速雷達感應器乃駕駛人辜顯斌私下自行裝設，異議人並不知情，即無可歸
    責之事由，原處分機關不查，逕自裁決，為此聲明異議，請求撤銷原處分云云。
二、按汽車駕駛人，行車速度，超過規定之最高時速，或低於規定之最低時速，或裝
    用測速雷達感應器者，處新臺幣一千二百元以上二千四百元以下罰鍰；其感應器
    沒入之；前項行為，如應歸責於汽車所有人者，並吊扣其汽車牌照一個月，道路
    交通管理處罰條例第四十條第一、二項定有明文。又汽車駕駛人違反第四十條第
    一項者，除依原條款處罰外，並予記違規點數一點；本條例關於車輛駕駛人之處
    罰，如應歸責於車輛所有人者，處罰車輛所有人，道路交通管理處罰條例第六十
    三條第一項第一款、第八十五條第三項亦分別定有明文。
三、經查：
（一）證人即當時查獲之警員陳宏銘於本院證稱：「駕駛人（辜顯斌）先違規行使內
      線車道，攔下後看到他車上裝設測速器，我們知道如果是車主裝設的要處罰車
      主，要分別開立兩張罰單，所以當時有特別詳細問駕駛人是誰裝設的，他說是
      車主裝設的，我在上面有註明駕駛稱車主裝用等字」，等語，參以卷附內政部
      警政署國道公路警察局公警局交字第Ｚ00000000號舉發違反道路交通
      管理事件通知單（下稱舉發單）上，確填載有「駕駛稱車主裝用」等字之事實
      ，足認上開營業大貨曳引車之駕駛人辜顯斌為警查獲時，確係陳稱該雷達測速
      感應器係車主即異議人所裝設等語，應可採信。
（二）至異議人之代表人張寅舜於本院辯稱：上開營業大貨曳引車上之雷達測速器，
      乃駕駛人辜顯斌私自裝設，公司並不知情云云，及證人辜顯斌嗣於本院亦翻異
      前詞，改稱：伊當時以為陳稱該測速器為車主裝設，會比較沒事，故先向員警
      虛構上情，嗣即當場改口，然警員表示舉發單無法塗改，實際上測速器係由伊
      私下自行裝設云云。惟查：(1)證人辜顯斌乃為異議人之受僱人，業據證人辜顯
      斌所自承，其於事發後迄今已歷數月，幾經思索再為前開證詞，恐有刻意迴護
      異議人之嫌，是本院認證人辜顯斌於事發當時向警員所為之前開陳述，較少考
      量利弊得失，所供應較可採，其於本院翻異之詞，尚難採信；(2)參以證人辜顯
      斌於本院證稱，伊當場有改口向警員表示該測速器為伊私自裝設乙節，核與證
      人陳宏銘到庭證稱：「（問：罰單開立後無法塗改？）只要查證屬實，我們可
      以塗改，再蓋上我們的職章就可以。我們知道這種情形有關車主權益，我們會
      問清楚才開單。如果駕駛改口，我們會確定後再更正，不會說罰單開了無法塗
      改」、「當時駕駛（辜顯斌）也沒有反駁說是他自己裝設的」等語迥異，則證
      人辜顯斌上開證詞是否屬實，並非無疑，本院尚難僅以證人辜顯斌片面之詞，
      即對異議人為有利之認定；(3)證人辜顯斌於本院亦證稱：「（測速器）裝上去
      一個多月就被查獲了」等語，衡情，異議人身為車主，對於交付予駕駛人使用
      車輛之設備裝置、安全狀況等情形，應有隨時檢查、維護、監督之義務、責任
      ，故縱使證人辜顯斌證稱上開測速器為伊私下裝設等情屬實，異議人對於證人
      辜顯斌裝設該測速器業已一月有餘，仍諉為不知，亦有疏於監督、檢查之可歸
      責事由。
（三）綜上所述，異議人既確有如右揭舉發單及交通部公路總局高雄區○○○○○道
      路交通管理事件裁決書所載之違規行為存在，則異議人之異議應認為無理由。
四、依道路交通管理處罰條例第八十九條規定，法院受理有關交通事件，準用刑事訴
    訟法之規定；參照刑事訴訟法第三百七十條前段規定：「由被告上訴或為被告利
    益而上訴者，第二審法院不得諭知較重於原審判決之刑」，即所謂「不利益變更
    禁止原則」，惟依同條後段規定，如原判決有適用法條不當之情形時，第二審法
    院即得撤銷原判決，另為適法之判決而諭知較重原審之刑；又道路交通案件處理
    辦法第二十條亦規定：「交通法庭認為聲明異議有理由或聲明異議雖無理由，而
    原處分不當或違法者，應以裁定將原處分經聲明異議部分撤銷，並自為裁定」，
    足徵原裁決機關之處分如有不當及違法時，交通法庭亦得撤銷原處分另為適法之
    裁定。按汽車駕駛人裝用測速雷達感應器者，處新臺幣一千二百元以上二千四百
    元以下罰鍰；其感應器沒入之；前項行為，如應歸責於汽車所有人者，並吊扣其
    汽車牌照一個月，業如前述。查本件原裁決處分機關之上開裁決內容僅就異議人
    之違規行為，依道路交通管理處罰條例第四十條第一項、第八十五條第三項規定
    ，裁處罰鍰新台幣一千八百元，並記汽車違規紀錄一次，測速雷達感應器沒入，
    漏未依同條例第四十條第二項之規定，並吊扣汽車牌照一個月，已有違法，本件
    異議人之異議雖無理由，然原裁決既有上述之瑕疵，本院自應依法撤銷原裁決機
    關之處分，並審酌異議人之違規情節，依違反道路交通管理事件統一裁罰基準適
    用首揭規定，裁處異議人如主文第二項所示之處分。
五、據上論斷，依道路交通案件處理辦法第二十條前段、道路交通管理處罰條例第四
    十條第一項、第六十三條第一項第一款，裁定如主文。
中      華      民      國    九十二    年      七      月    二十九    日
                                臺灣高雄地方法院交通法庭
                                    法  官  曾鴻文
右正本證明與原本無異。
如不服本裁定，應於裁定送達後五日內，向本院提出抗告狀。
                                    書記官    王高山
中    華    民    國      九十二      年      七      月      三十一    日


司法院資訊處製作；財團法人民間司法改革基金會備份。
